【裁判字號】    99,上易,1057
【裁判日期】    991102
【裁判案由】    竊盜
【裁判全文】
臺灣高等法院高雄分院刑事判決        99年度上易字第1057號
上  訴  人
即  被  告  丙○○
上列上訴人因竊盜案件，不服臺灣高雄地方法院99年度易字第13
28號中華民國99年7 月30日第一審判決（起訴案號：臺灣高雄地
方法院檢察署99年度偵字第14356 號），提起上訴，本院判決如
下：
     主  文
上訴駁回。
     理  由
一、按「不服地方法院之第一審判決而上訴者，應向管轄第二審
    之高等法院為之。上訴書狀應敘述具體理由。上訴書狀未敘
    述上訴理由者，應於上訴期間屆滿後20日內補提理由書於原
    審法院。逾期未補提者，原審法院應定期間先命補正」、「
    第二審法院認為上訴書狀未敘述理由或上訴有第362 條前段
    之情形，應以判決駁回之。但其情形可以補正而未經原審法
    院命其補正者，審判長應定期間先命補正」，民國96年7 月
    4 日修正公布、同年月6 日施行之刑事訴訟法第361 條、第
    367 條分別定有明文。職是，不服地方法院之第一審判決而
    上訴者，其上訴書狀應敘述具體理由，至於上訴理由是否具
    體，係屬第二審法院審查範圍，則不在命補正之列，此參照
    上開條文之修正理由自明。
二、再所稱具體理由，係指須就不服之判決為具體之指摘而言，
    如僅泛稱原判決認事用法不當或採證違法、判決不公等，均
    非具體理由（法院辦理刑事訴訟案件應行注意事項第162 點
    參照）。復按「所謂具體理由，必係依據卷內既有訴訟資料
    或提出新事證，指摘或表明第一審判決有何採證、認事、用
    法或量刑等足以影響判決本旨之不當或違法，而構成應予撤
    銷之具體事由，始克當之（例如：依憑證據法則具體指出所
    採證據何以不具證據能力，或依憑卷證資料，明確指出所為
    證據證明力之判斷如何違背經驗、論理法則）；倘僅泛言原
    判決認定事實錯誤、違背法令、量刑失之過重或輕縱，而未
    依上揭意旨指出具體事由，或形式上雖已指出具體事由，然
    該事由縱使屬實，亦不足以認為原判決有何不當或違法者（
    例如：對不具有調查必要性之證據，法院未依聲請調查亦未
    說明理由，或援用證據不當，但除去該證據仍應為同一事實
    之認定），皆難謂係具體理由，俾與第二審上訴制度旨在請
    求第二審法院撤銷、變更第一審不當或違法之判決，以實現
    個案救濟之立法目的相契合，並節制濫行上訴」（最高法院
    97 年 度台上字第892 號判決意旨參照）。是如上訴理由書
    狀並未依據卷內訴訟資料，具體指摘原判決認事用法有何違
    法或不當之情形，即屬上訴未敘述具體理由。又上訴書狀未
    敘述具體理由者，其上訴即屬於刑事訴訟法第362 條前段所
    定「上訴不合法律上之程式」之情形，第二審法院自應依同
    法第367 條之規定，以判決駁回之。
三、本件上訴人即丙○○因犯竊盜罪，累犯，經原審判處有期徒
    刑5 月，如易科罰金，以新台幣( 下同) 1 千元折算1 日。
    又犯竊盜罪，累犯，經原審判處有期徒刑5 月，如易科罰金
    ，以1 千元折算1 日。並經原審定執行刑為有期徒刑8 月，
    如易科罰金，以1 千元折算1 日。被告不服，提起上訴，略
    以：(一)被告持有機車鑰匙係甲○○交付，並非判決書中所載
    為被告自備之複製鑰匙，原審此部分與事實常理不符。(二)如
    就被告、證人、告訴人於警訊中自白，核與事實相符，而被
    告只為要讓告訴人知道沒有機車的痛苦，只是洩恨云云，於
    主觀上，被告並非本於不法之所有意圖，乃係以暫時使用之
    意思而取走他人動產之行為，學理上稱為使用竊盜。由於成
    立竊盜罪所需之主觀不法意圖，以具「持續性（或終局性）
    地排除原權利人對該物之支配管領力」之心態為其必要內容
    ，而使用竊盜行為則欠缺該「所有」之意圖，是其行為除另
    合致於其他罪名外，就現行刑法之規定而言，有罪與否實有
    推求之必要云云。
四、查被告於99年4 月16日20時許，先在高雄市新興區○○○路
    35號前，持自備之複製鑰匙啟動前女友甲○○之男姓友人乙
    ○○所騎乘停放於該處，車牌號碼XSJ-972 號之重型機車（
    車主登記為張惠芳）而竊取之；復於同日21時許，前往高雄
    市新興區○○○路21號前，持上開自備之複製鑰匙啟動甲○
    ○所有停放於該處，車牌號碼XWE- 865號之重型機車而竊取
    等情，業據被告於警詢、檢察官訊問時供述在卷，核與證人
    即告訴人甲○○、乙○○分別於警詢，及原審審理時具結證
    述發現機車遭竊之過程相符，並有另扣案之鑰匙1 支可證，
    而上開鑰匙為被告所複製之情，亦據被告於警詢時供述：持
    之前我與甲○○同居時所複製車輛鑰匙偷竊等語（見警卷第
    1 頁反面）；是原審認定被告持上開複製之鑰匙為本件竊盜
    犯行，各犯刑法第320 條第1 項之竊盜既遂罪，業已詳敘其
    所憑之依據、認定理由及法律見解，從形式上觀察，原判決
    並無認定事實錯誤、違背法令、判決適用法則不當之情形；
    被告上訴意旨，以上開機車鑰匙係告訴人甲○○所交付云云
    ，指摘原判決此部分與事實常理不符，自非可取。
五、按竊盜罪之成立，除行為人在客觀上需有竊取行為外，主觀
    上尚需有意圖為自己不法所有之意圖，此即所謂之「取得意
    圖」。若行為人並無取得意圖，而只有使用意圖，其竊取他
    人之物而為行使，在不使該物發生質變或減低經濟價值之條
    件下，加以使用，且行為人具有於使用後交還原所有人之「
    交還意思」，此種竊盜行為謂之「使用竊盜」，為刑法所不
    罰。但取得意圖與使用意圖之關鍵，應係於行為人是否有「
    排斥所有或持有」及「占為己有」之行為表徵。若行為人意
    圖獲取物之本體及其經濟利益，而排斥所有人或持有人之經
    濟地位，使自己具有類似所有人之地位，並將該物充當自己
    所有之財產，而利用該物之經濟價值，則可認其有「取得意
    圖」，反之，則不認其有「取得意圖」。
六、次查被告係分別於99年4 月16日20時許及同日21時許竊盜上
    開2 輛機車。嗣於99年4 月21日21時30分許，始在高雄市○
    ○區○○路、福成路口，為據報埋伏之員警查獲，當場扣得
    作案用之複製鑰匙1 支、車牌號碼XWE-865 號重型機車1部
    ，經警詢問後，於同日22時許，帶同警方前往高雄市新興區
    ○○○路44之2 號前查扣上開竊得車牌號碼XSJ-972 號之重
    型機車1 部，業據被告於警詢供明在卷（見警卷第1 、2 頁
    ）。是倘被告係「使用竊盜」，理應僅竊取其前同居女友甲
    ○○之機車即可，且亦應在使用完後立即歸還，焉有將現甲
    ○○之男友乙○○之機車一併竊取之理？再參之其於警詢之
    供述：因甲○○打電話至我任職之公司，害我沒工作，所以
    偷該2 人機車洩恨等語( 見警卷第2 頁）及上訴理由自陳：
    被告只為要讓告訴人知道沒有機車的痛苦，只是洩恨等語以
    觀；足見其顯有占為己有竊盜機車之犯意，揆之上開說明，
    其泛言其行為屬「使用竊盜」云云，亦非可取，無從動搖原
    審判決之結論，不得認為已提出具體之上訴理由。
七、綜上所述，本院審酌上情，認原審斟酌全辯論意旨及調查證
    據之結果，予以論罪科刑，於判決內已具體說明論科之理由
    ，及其憑以認定之證據，客觀上並無何違法或不當之處，被
    告上訴意旨所陳，經核並未依據卷內既有訴訟資料，具體指
    出或表明原判決有何採證、認事、用法等足以影響判決本旨
    之不當或違法之理由，僅係對原判決已說明論斷之事項，自
    為有利之主張，並未具體指摘原判決有如何採證、認事、用
    法等違反經驗法則之不當或違法，而足以影響判決本旨，應
    認未符合具體理由之要件，揆諸前揭說明，其上訴亦不合法
    律上之程式。
八、爰依刑事訴訟法第367 條前段、第372 條，不經言詞辯論，
    逕為判決如主文。
中    華    民    國    99    年    11    月    2    日
                 刑事第九庭     審判長法  官  莊秋桃
                                      法  官  孫啟強
                                      法  官  田平安
以上正本與原本無異。
本件不得上訴。
中    華    民    國    99    年    11    月    2    日
                                  書  記  官  馬蕙梅

司法院資訊處製作；財團法人民間司法改革基金會備份。
